臺灣高等法院臺南分院刑事判決
                                   111年度軍上訴字第14號
上  訴  人  臺灣嘉義地方檢察署檢察官
被      告  張登淯




            張登淮



            徐聞毅



            鄒博名



上列上訴人因被告等妨害秩序案件，不服臺灣嘉義地方法院111
年度訴字第67號中華民國111年6月29日第一審判決（起訴案號：
臺灣嘉義地方檢察署110年度軍偵字第20號），提起上訴，本院
判決如下：
    主  文
上訴駁回。
    理  由
一、公訴意旨略以：被告張登淯於民國109年12月19日晚間，基
    於為女兒（以下均簡稱為A女，母親為陳育如，案發時，陳
    育如為被告張登淯配偶，於110年2月4日離婚）慶生之意思
    ，駕駛車牌號碼000-0000號（起訴書誤載為000-0000號）自
    用小客車（以下均簡稱為甲車），搭載被告張登淮、鄒博名
    及張登淇（原名張竣凱）等3人，由同案被告呂濠志（經原
    審通緝中）駕駛車牌號碼000-0000號自用小客車（以下均簡
    稱為乙車）搭載被告徐聞毅，到達陳育如、A女等2人位在嘉
    義縣○○鄉○○路000號之2居所，由被告張登淯先進入上址的1
    樓客廳對A女說「生日快樂」之語，於30分鐘之後，被告張
    登淇、張登淮、鄒博名等3人才進入上址1樓客廳，又於10分
    鐘後，陳育如自己1人走到上址2樓臥室洗衣服，被告徐聞毅
    、同案被告呂濠志等2人，才進入上址1樓客廳，張登淇則基
    於不詳之原因，駕駛乙車離開上址，被告張登淯見陳育如行
    動電話機具放在上址1樓客廳茶几上，即開啟陳育如手機LIN
    E通訊功能，發現告訴人黃建凱於LINE通訊內對陳育如稱「
    愛你 老婆^^」之電子文件，被告張登淯首謀而基於在公共
    場所聚集3人以上施強暴之犯意，被告張登淮、徐聞毅、鄒
    博名與呂濠志等4人，共同與被告張登淯基於在公共場所聚
    集3人以上施強暴之犯意，由被告張登淯於同日晚間10時4分
    許，操作陳育如手機LINE通訊功能，引誘告訴人黃建凱到嘉
    義縣梅山鄉梅山公園停車場，另外，由被告張登淮留在上址
    1樓客廳，看管A女，以解除陳育如牽覊，被告張登淯將甲車
    啟動鑰匙，交給被告張登淮，由被告張登淮在上址1樓客廳
    ，待命接應，被告張登淯另指使不知情之陳育如，到梅山公
    園停車場，等候告訴人黃建凱，被告張登淯、徐聞毅、鄒博
    名與呂濠志等4人，分持4支被告張登淯所有不詳棍棒，在梅
    山公園停車場角落埋伏。俟告訴人黃建凱於109年12月19日
    晚間11時40分許，駕車抵達梅山公園停車場時，見陳育如在
    場，不疑有他，下車前往陳育如所站位置，陳育如立即離開
    ，被告張登淯、徐聞毅、鄒博名與呂濠志等4人，持上開4支
    棍棒為工具，毆打告訴人黃建凱，致告訴人黃建凱受有頭部
    外傷併右臉5公分撕裂傷、左側近端尺骨粉碎性骨折併橈尺
    關節脫位、四肢及背部多處擦挫傷等傷害（傷害部分業經原
    審諭知公訴不受理確定）。接著，陳育如已回到居所1樓客
    廳，被告張登淯撥打電話給被告張登淮，被告張登淮立即駕
    駛甲車，到達梅山公園停車場外，被告張登淯、徐聞毅、鄒
    博名與呂濠志等4人，則迅速進入甲車，被告張登淮駕駛甲
    車搭載被告張登淯、徐聞毅、鄒博名離開現場，因認被告張
    登淯涉犯刑法第150條第2項第1款、第1項後段之攜帶兇器在
    公共場所聚集三人以上首謀及下手實施強暴罪嫌，而被告張
    登淮、徐聞毅、鄒博名均涉犯刑法第150條第2項第1款、第1
    項後段之攜帶兇器在公共場所聚集三人以上下手實施強暴罪
    嫌。
二、按犯罪事實應依證據認定之，無證據不得認定其犯罪事實，
    又不能證明被告犯罪者，應諭知無罪判決，刑事訴訟法第15
    4 條、第301 條第1 項分別定有明文。而刑事訴訟上證明之
    資料，無論為直接證據或間接證據，均須達於通常一般之人
    均不致有所懷疑，而得確信其真實之程度，始得據為有罪之
    認定，若其關於被告是否犯罪之證明未能達此程度，而有合
    理之懷疑存在，致使無從形成有罪之確信，根據「罪證有疑
    ，利於被告」之證據法則，即不得據為不利被告之認定，此
    有最高法院76年台上字第4986號判決意旨足資參照。再按，
    刑事訴訟法第161 條第1 項規定：檢察官就被告犯罪事實，
    應負舉證責任，並指出證明之方法。因此，檢察官對於起訴
    之犯罪事實，應負提出證據及說服之實質舉證責任。倘其所
    提出之證據，不足為被告有罪之積極證明，或其指出證明之
    方法，無從說服法院以形成被告有罪之心證，基於無罪推定
    之原則，自應為被告無罪判決之諭知，亦有最高法院92年台
    上字第128 號判決意旨可參。
三、公訴意旨認被告涉有上開犯行，無非係以：被告張登淯之自
    白、告訴人及證人陳育如、張登淇之證述、告訴人之驗傷診
    斷證明書、陳育如之手機通訊軟體LINE對話截圖、監視器畫
    面翻拍照片、車輛詳細資料報表、指認犯罪嫌疑人紀錄表、
    犯罪嫌疑人指認表等為其主要論據。被告則堅決否認涉有上
    開犯行，被告張登淯辯稱：當時只有我1人傷害告訴人，我
    沒有聚眾3人以上；被告張登淮辯稱：我並不在場，也完全
    不知情，我是聽到被告張登淯等人從公園走過來出去看，他
    們說要走了，我才開車過去載他們；被告徐聞毅於原審辯稱
    ：我只有拉開他們勸架，沒有打告訴人，且我走近告訴人不
    是要打架；被告鄒博名辯稱：我只有拉開他們勸架，沒有打
    告訴人。
四、證據能力方面：
　　有罪判決中犯罪事實之認定，係據以確定具體的刑罰權之基
    礎，自須經嚴格之證明，故其所憑之證據不僅應具有證據能
    力，且須經合法之調查程序，否則即不得作為有罪認定之依
    據。倘法院審理之結果，認為不能證明被告犯罪，而為無罪
    之諭知，即無刑事訴訟法第154 條第2 項所謂「應依證據認
    定」之犯罪事實之存在。因此，同法第308 條前段規定，無
    罪之判決書只須記載主文及理由。而其理由之論敘，僅須與
    卷存證據資料相符，且與經驗法則、論理法則無違即可，所
    使用之證據亦不以具有證據能力者為限，即使不具證據能力
    之傳聞證據，亦非不得資為彈劾證據使用。故無罪之判決書
    ，就傳聞證據是否例外具有證據能力，無須於理由內論敘說
    明（最高法院100 年度臺上字第2980號判決意旨參照）。故
    本案無罪判決中所引用之證據之證據能力有無，並無論究之
    必要。
五、本院之判斷：
  ㈠經查：被告張登淯於109年12月19日晚上，因為其女兒慶生之
    緣故，與張登淇、呂濠志及被告張登淮、徐聞毅、鄒博名共
    同前往陳育如、A女上址居所，期間被告張登淯因見陳育如
    之行動電話LINE通訊軟體內有與告訴人親密對話、稱呼，乃
    操作該行動電話LINE通訊軟體引誘告訴人至梅山公園停車場
    ，而後被告張登淯與陳育如、呂濠志、被告徐聞毅、鄒博名
    共同步行前往鄰近之梅山公園停車場，由陳育如在場等候，
    至於呂濠志與被告張登淯、徐聞毅、鄒博名在附近角落等候
    ，被告張登淮則在陳育如、A女居所照顧A女，嗣告訴人駕車
    抵達梅山公園停車場並下車走近陳育如所在之處，被告張登
    淯乃現身並手持不詳材質、長形物體上前攻擊告訴人，陳育
    如則於此時返回其居所，之後被告張登淮則自陳育如、A女
    居所駕駛甲車至梅山公園停車場外搭載被告張登淯、徐聞毅
    、鄒博名及呂濠志後離去，告訴人嗣經診斷受有前述之傷勢
    等情，均為被告張登淯、張登淮、徐聞毅、鄒博名所不否認
    （見原審卷第99-100頁、本院卷第97-100頁），並經告訴人
    （見警卷第31-32、34-35頁、偵2卷第23-27、133-134頁）
    、證人張登淇（見偵2卷第99-105頁）、證人陳育如（見警
    卷第25-28頁、偵1卷第83-84頁、偵2卷第36-39、128-132頁
    ）證述明確，且有佛教慈濟醫療財團法人大林慈濟醫院醫療
    診斷證明書、X光影像、LINE通訊軟體對話內容截圖、監視
    器畫面錄影截圖、車輛詳細資料報表、現場圖與現場照片（
    見警卷第36-49頁、偵1卷第85-95頁）附卷可稽，此部分之
    事實，首堪認定。
  ㈡被告張登淯、徐聞毅、鄒博名與呂濠志於梅山公園停車場共
    同傷害告訴人：
　⒈告訴人於警詢中證稱：我於109年12月19日晚上11時40分許，
    在梅山公園停車場內遭4名男子毆打，因為同日晚上10時許
    ，陳育如用LINE與我聊天、約我到梅山公園停車場見面，我
    到達後問陳育如怎麼心情不好，問完前方突然走來2個戴口
    罩男子拿著疑似塑膠材質的棍子，我轉頭看陳育如並說1句
    「好吧！來吧！」，接著2名男子就衝上來打我，其中1個是
    張登淯，另1個身材壯碩、平頭但我不認識，後來我身後又
    走上來2名男子一起毆打我，當時我已經倒地，看不清圍上
    來的其他2人特徵，在場打我的人有4個人，1個是張登淯，
    其他3人我不認識（見警卷第31-34頁）；於110年10月13日
    偵訊中證稱：109年12月19日晚上11時39分許，我開車到梅
    山公園停車場停車後還沒下車，看到陳育如，只有陳育如1
    人，我停好車下車，陳育如說很冷，我脫下外套披在陳育如
    身上，陳育如說想逛逛，我跟陳育如在停車場內逛，走1小
    段路看到前面2個人戴口罩、手持棍棒，其中1人是張登淯，
    再回頭看有另外2人從我背面走出來，現場有4名男子、4支
    棍棒，張登淯先持棍棒打我小腿，我就倒地，接著4人對我
    全身一起打，我是側倒在地上、手腳縮在一起、雙手抱頭，
    我確定是4人一起打，因為我覺得自己該承擔追求別人配偶
    的責任，所以沒有求救，一直到4人停手，張登淯問我「你
    知道我是誰嗎？」，我說「知道」，張登淯又說「你知道我
    是誰還這樣？」，接著繼續打我頭，另外3人就沒有下手，
    並上前拉走張登淯，這4人就駕車匆忙離開，我只有看到1輛
    車開走（見偵2卷第24-26頁）；嗣於110年12月15日偵訊中
    證稱：張登淯從我正面過來，持棍棒打我腳，我才跌坐、側
    躺在地，之後4人就一起用棍棒毆打我，我用手護頭，4人怎
    麼打我就沒看到，後來突然停手，張登淯向我質問「知道我
    是誰嗎？」，我回答知道，張登淯又說「你知道我是誰還這
    樣做」，就1人往我頭部一直打，我就聽到旁邊的人勸阻張
    登淯不要再打，4人就急忙走掉，我有聽到車子離開的聲音
    ，張登淯等4人往大馬路方向跑，接著就聽到車子聲音，時
    間緊湊，我沒有看到張登淯等4人在現場等車（見偵2卷第13
    3-134頁）；又於原審審理時證稱：我於偵查中所說都正確
    ，我被打之後，4名男子跑向大馬路，並且有1輛白色車子過
    來接（見原審卷第257、259-260頁）。證人即告訴人就其於
    上開時、地遭毆打受傷情節之證述，始終均證稱並非僅有被
    告張登淯1人獨自下手，其他在場3名男子也有下手參與，嗣
    後被告張登淯仍接續毆打其頭部時，其他人即有勸阻之情，
    則倘若告訴人有刻意攀誣構陷之舉，實無須再證稱其他3人
    最後有上前勸阻被告張登淯之情節。準此，告訴人指稱其遭
    包含被告張登淯在內共4名男子毆打乙節，應有相當之可信
    度。
　⒉證人陳育如於警詢時證稱：黃建凱遭我先生張登淯跟其他3名
    友人共4人持球棍毆打，張登淯於109年12月19日晚上探望孩
    子，使用我手機LINE以我名義約黃建凱至梅山公園見面，並
    要求我要與黃建凱見面，張登淯與其他3人各持球棍藏匿在
    附近，黃建凱到場下車與我談話，張登淯跟其他3人就各持
    球棍衝出圍毆黃建凱（見警卷第26頁）；於110年10月6日偵
    訊時證稱：張登淯約好黃建凱要出來時，我就知道張登淯要
    打黃建凱，張登淯帶我去見黃建凱要出門時，就1人拿3支球
    棒，黃建凱還沒到場，張登淯與其他人躲起來，黃建凱到場
    下車沒多久，張登淯、徐聞毅、鄒博名、呂濠志就衝出來，
    我沒注意哪些人拿球棒（見偵1卷第220-221頁）；復於原審
    審理時證稱：除了張登淮留在家裡外，張登淯與我跟其他3
    人共5人到停車場，要去停車場之前，張登淯先從車子拿3支
    球棒出來（見原審卷第243頁）。證人陳育如證稱被告張登
    淯、徐聞毅、鄒博名及呂濠志共同前往梅山公園停車場過程
    中，被告張登淯所持球棒並非僅有1支，甚至更證稱被告張
    登淯、徐聞毅、鄒博名及呂濠志均有下手毆打告訴人，均與
    告訴人上開證述互核相符。參以依佛教慈濟醫療財團法人大
    林慈濟醫院醫療診斷證明書、X光影像所示（見警卷第36-38
    頁），告訴人當日所受傷勢遍布身體各處，且傷勢並非輕微
    ，倘在場僅有被告張登淯1人單獨下手毆打告訴人，呂濠志
    及被告徐聞毅、鄒博名復均有上前制止或拉開之舉，告訴人
    應不至於受有前述多處且並非輕微之傷害。至於證人陳育如
    雖於110年10月6日偵訊中證稱：張登淯先衝出來、手上有拿
    球棒，我就跑回家，我跑回家過程中，看到其他3人衝出來
    ，我不確定這3人手中有無拿東西，我沒有看到黃建凱是怎
    樣被打傷（見偵1卷第221-222頁），惟此部分與其於警詢所
    為證述非但有所齟齬，更何況以被告張登淯攜帶3支以上棍
    棒到場及告訴人全身傷痕累累之客觀情狀，告訴人之傷勢應
    係遭眾人圍毆所致，業如前述，是陳育如此部分之證述，無
    從為被告徐聞毅、鄒博名有利之認定。從而，除被告張登淯
    外，呂濠志及被告徐聞毅、鄒博名均有參與傷害告訴人之犯
    行，應屬明確。
　㈢被告張登淮與被告張登淯等人並無傷害之犯意聯絡及行為分
    擔：
  ⒈按共同正犯除以自己共同犯罪之意思，事先同謀，而由其中
    一部分人實行犯罪行為之共謀共同正犯外，應以有犯意之聯
    絡及行為之分擔為要件（司法院釋字第一○九號參照）；同
    謀犯並未參與犯罪構成要件之實施行為，故須以嚴格之證據
    證明其參與謀議；共同犯罪，除下手實行之外，未直接參與
    構成要件之首謀、把風、接應者等，依其犯罪計劃角色分配
    者，固屬共同正犯，不侷限於自己實行一部或全部構成要件
    該當行為；惟下手實行以外之角色，或全無客觀參與行為（
    例如首謀）、或僅有客觀參與構成要件以外行為（例如把風
    、接應者）、或尚未參與任何客觀構成要件以外行為，倘欲
    評價為共同正犯，主觀上須有共同之行為決意（犯意聯絡）
    為必要，而應回歸同謀共同正犯觀念，始得成立共同正犯；
    故就同謀共同正犯，究係何時何地如何共同決意，均須經嚴
    格之證明，並非一有角色分配之非構成要件行為，反而置同
    謀共同決意之嚴格證明於不顧，容應辨明。
  ⒉證人陳育如於110年10月6日、110年12月15日偵訊中證稱：我
    在樓上照顧小孩，張登淯拿我手機給鄒博名、徐聞毅、呂濠
    志看，張登淮沒有看，張登淮比較晚到；張登淯叫張登淮留
    在現場照顧2個小孩，沒有聽到其他的話，我不知道張登淮
    怎麼拿到車鑰匙（見偵1卷第221頁、偵2卷第133頁）。另被
    告張登淯於警詢中供稱：張登淮看到我與徐聞毅、呂濠志、
    鄒博名結束了，就把車開到公園路旁，等全員上車後即開往
    環南路離去（見警卷第3-4頁）。依證人陳育如之證述及被
    告張登淯之供述，均無從證明被告張登淮與被告張登淯於案
    發前在陳育如居所，曾有謀議如何傷害告訴人並由被告張登
    淮於傷害犯行結束後前往現場接應之行為。另被告張登淮於
    警詢、偵訊及本院均供稱：109年12月19日晚上11時44分許
    ，我在陳育如家照顧小孩，後來我聽到屋外有爭吵聲音，就
    把抱著的小孩交給陳育如後出去查看，發現張登淯跟其他3
    名朋友走過來並叫我開車，我就走進屋內從客廳桌上拿車鑰
    匙後駕駛000-0000號自小客車到公園路等張登淯等人上車，
    我不知道張登淯因何原因約黃建凱到梅山公園見面並毆打（
    見警卷第11-13頁、偵1卷第185頁、本院卷第100頁），均明
    確否認有何事前謀議及事後接應之行為。
  ⒊證人陳育如於警詢雖證稱被告張登淮是先駕駛自小客車在附
    近等候接應（見警卷第26頁），惟與其於110年10月6日偵查
    中所證稱：我回到居所約1分鐘，張登淮有接到電話並回應
    稱「好」後說要先回去，然後沒說什麼就開車走等語（見偵
    1卷第221頁、偵2卷第133頁）已有不符。況告訴人於110年1
    2月15日偵查中亦證稱現場並未看到有人打電話或講電話（
    見偵2卷第133頁），益證公訴意旨認被告張登淮負責待命接
    應及接獲電話通知後駕車前去接應被告張登淯等人之情是否
    屬實，顯有疑義。
  ⒋至於告訴人雖於110年12月15日偵訊中證稱：現場4人往大馬
    路方向跑，接著我聽到車子聲音，看到車子開過來我認為時
    間緊湊，顯然是接應，接應的人應該早就知道，我覺得接應
    得很順利，打完不到1分鐘就直接走人，我沒有看到現場有
    人在等車等語（見偵2卷第133頁），惟被告張登淮是否為接
    應，此部分僅為告訴人主觀臆測之詞，不足為憑。況依卷附
    現場圖（見偵1卷第85頁），可知陳育如居所緊臨梅山公園
    停車場，是被告張登淮所稱於案發後未久因聽聞被告張登淯
    於屋外之指示隨即駕車離開等情，亦與經驗法則無違，實難
    僅以告訴人前揭證述，即認定被告張登淮曾與被告張登淯等
    人事前謀議傷害告訴人，並議定由被告張登淮事後駕車接應
    。
　㈣被告張登淯、徐聞毅、鄒博名、張登淮並不構成刑法第150條
    之聚眾施強暴脅迫罪：
　⒈按刑法第150條聚眾施強暴脅迫罪，既屬妨害秩序之一種犯罪
    ，則聚眾實施強暴脅迫之人，主觀上自須具有妨害秩序之故
    意，亦即應具有實施強暴脅迫而為騷亂之共同意思，始與該
    條罪質相符。惟此所稱聚眾騷亂之共同意思，不以起於聚集
    行為之初為必要。若初係為另犯他罪，或別有目的而無此意
    欲之合法和平聚集之群眾，於聚眾過程中，因遭鼓動或彼此
    自然形成激昂情緒，已趨於對外界存有強暴脅迫化，或已對
    欲施強暴脅迫之情狀有所認識或預見，復未有脫離該群眾，
    猶基於集團意識而繼續參與者，亦均認具備該主觀要件。且
    其等騷亂共同意思之形成，不論以明示通謀或相互間默示之
    合致，亦不論是否係事前鳩集約定，或因偶發事件臨時起意
    ，其後仗勢該群眾結合之共同力，利用該已聚集或持續聚集
    之群眾型態，均可認有聚眾騷亂之犯意存在。又該條之修法
    理由固說明：倘3人以上，在公共場所或公眾得出入之場所
    聚集，進而實行強暴脅迫（例如：鬥毆、毀損或恐嚇等行為
    ）者，不論是對於特定人或不特定人為之，已造成公眾或他
    人之危害、恐懼不安，應即該當犯罪成立之構成要件，以符
    保護社會治安之刑法功能之旨。然依本罪之規定體例，既設
    於刑法第二編分則第七章妨害秩序罪內，則其保護之法益自
    係在公共秩序及公眾安寧、安全之維護，使其不受侵擾破壞
    。是本罪既係重在公共安寧秩序之維持，故若其實施強暴脅
    迫之對象，係對群眾或不特定人為之，而已造成公眾或他人
    之危害、恐懼不安致妨害社會秩序之安定，自屬符合。惟如
    僅對於特定人或物為之，基於本罪所著重者係在公共秩序、
    公眾安全法益之保護，自應以合其立法目的而為解釋，必其
    憑藉群眾形成的暴力威脅情緒或氛圍所營造之攻擊狀態，已
    有可能因被煽起之集體情緒失控及所生之加乘效果，而波及
    蔓延至周邊不特定、多數、隨機之人或物，以致此外溢作用
    產生危害於公眾安寧、社會安全，而使公眾或不特定之他人
    產生危害、恐懼不安之感受，始應認符合本罪所規範之立法
    意旨。如未有上述因外溢作用造成在該場合之公眾或他人，
    產生危害、恐懼不安，而有遭波及之可能者，即不符合本罪
    之構成要件。至犯本罪所實施之強暴脅迫，而有侵害其他法
    益並犯他罪者，自應視其情節不同，分別依刑法第50條之規
    定以實質數罪併合處罰，或依競合關係論處之（最高法院11
    0年度台上字第6191號判決意旨參照）。
　⒉證人陳育如於原審審理時已證稱：梅山公園晚上都沒人、很
    暗，平常晚上不會有人在那邊散步，案發當時也都沒有人（
    見原審卷第254頁），核與被告張登淯於原審審理時所供稱
    ：陳育如的家走過去就是公園、停車場，那邊在晚上11點多
    的時候，不太會有人，當天晚上在梅山公園停車場，除了黃
    建凱的車，沒有其他車輛停放（見原審卷第233-234頁）相
    符，且依現場監視器翻拍照片所示（見警卷第41-47頁），
    案發現場及附近道路除被告張登淯等人外，確實並無其他人
    車經過，足認梅山停車場雖為公共場所，惟因案發時正值深
    夜，人車稀少，並無其他人在場。再者，依被告張登淯之供
    述與證人陳育如、告訴人之證述，可知被告張登淯、徐聞毅
    、鄒博名及呂濠志之所以於上開時、地毆打告訴人，係因被
    告張登淯偶然間發現告訴人與證人陳育如間之LINE內容，懷
    疑其等關係致心生不滿始糾眾前往教訓告訴人，其等所為傷
    害行為，僅是針對告訴人1人，則被告張登淯、徐聞毅、鄒
    博名所為既非對群眾或不特定人為之，而僅是針對特定人，
    又依本案發生之時間、地點等因素綜合判斷，亦難認其等主
    觀上具有實施強暴脅迫而為騷亂之共同意思，客觀上有憑藉
    群眾形成的暴力威脅情緒或氛圍所營造之攻擊狀態，因被煽
    起之集體情緒失控及所生之加乘效果，而波及蔓延至周邊不
    特定、多數、隨機之人或物之可能，自難認定被告張登淯、
    徐聞毅、鄒博名上開傷害告訴人之行為，有危害公眾安寧、
    社會安全，而另構成刑法第150條之聚眾施強暴脅迫罪。至
    於被告張登淮因與被告張登淯等人並無共同毆打告訴人之犯
    意聯絡及行為分擔，更無構成聚眾施強暴脅迫罪之可能。
六、綜上所述，本件則公訴人所提出之證據，顯然無法說服本院
    形成被告張登淯、徐聞毅、鄒博名、張登淮有罪之確信，本
    院就其等是否涉犯聚眾施強暴脅迫罪，仍有合理懷疑存在，
    依據上述說明，尚不能證明被告4人犯罪，自應為被告4人無
    罪之諭知。
七、原審認檢察官所提證據均無法證明被告4人有聚眾施強暴脅
    迫犯行，而為其等無罪之諭知，其採證法則於法相容，亦與
    經驗法則、論理法則無悖，檢察官上訴意旨雖以：被告張登
    淯、徐聞毅、鄒博名所為，顯已危及公眾安寧、社會安全，
    依據立法理由及法條文義解釋，該等行為完全符合刑法第15
    0條第2項第1款、第1項後段加重妨害秩序罪之構成要件。原
    審判決援引相關最高法院之不當限縮見解，顯然違背經驗法
    則、論理法則及一般國民之法律感情，實有未洽；另依最高
    法院110年度台上字第5875號判決、111年度台上字第3231、
    3575號判決，均認行為人之行為無須產生外溢作用危害社會
    安寧及公共安全即足以該當刑法第150條之罪，至於行為危
    害社會安寧為刑法第150條第2項之加重事由，並非第1項之
    構成要件；被告張登淮與上開4人有犯意聯絡及行為分擔，
    有證人陳育如及告訴人之歷次證述可憑，原判決諭知被告張
    登淮無罪，亦有違誤。惟查：
　㈠刑法第150條之修正理由略以：「一、…倘三人以上，在公共
    場所或公眾得出入之場所聚集，進而實行強暴脅迫（例如：
    鬥毆、毀損或恐嚇等行為）者，不論是對於特定人或不特定
    人為之，已『造成公眾或他人之危害、恐懼不安』，應即該當
    犯罪成立之構成要件，以符保護社會治安之刑法功能。…二
    、…本罪重在『安寧秩序之維持』，若其聚眾施強暴脅迫之目
    的在犯他罪，固得依他罪處罰，若行為人就本罪之構成要件
    行為有所認識而仍為本罪構成要件之行為，自仍應構成本罪
    ，予以處罰。三、參考我國實務常見之群聚鬥毆危險行為態
    樣，慮及行為人意圖供行使之用而攜帶兇器或者易燃性、腐
    蝕性液體，抑或於車輛往來之道路上追逐，對往來公眾所造
    成之生命身體健康等危險大增，破壞公共秩序之危險程度升
    高，而有加重處罰之必要，爰增訂『第二項』。…」是依刑法
    第150條第1項聚眾施強暴脅迫罪之立法理由所提及「造成公
    眾或他人之危害、恐懼不安」、「安寧秩序之維持」，及被
    列於妨害秩序罪章，堪認該罪主要係為保護社會之安寧秩序
    與和平，故應歸屬於社會法益之犯罪（最高法院111年度台
    上字第3231號判決亦同此意旨），則上訴意旨認行為人之行
    為無須危害社會安寧及公共安全即足以構成該罪，尚有誤會
    。再者，被告張登淯、徐聞毅、鄒博名及呂濠志對於告訴人
    施強暴之傷害行為，既係正值深夜時分，且於斯時四下無人
    之梅山公園停車場所實施，另依路口監視器翻拍照片所示，
    告訴人與證人陳育如會面之時間為109年12月19日23時39分
    ，被告張登淮駕駛車牌號碼000-0000號自小客車離去之時間
    為同日23時44分（見警卷第41-47頁），易言之，被告張登
    淯、徐聞毅、鄒博名等人對告訴人實施強暴之傷害行為時間
    未及5分鐘，綜合上開因素考量，實難認已對公眾群體造成
    危害或恐懼不安。上訴意旨認行為人只須在公共場所聚集三
    人以上施強暴脅迫，即足以構成聚眾施強暴脅迫罪，顯未慮
    及該罪係為保護社會之安寧秩序與和平，仍應有社會法益之
    侵害始足構成，並非於公共場所聚集三人以上傷害他人之侵
    害個人法益行為即該當於聚眾施強暴脅迫罪。至於上訴意旨
    所提出之前揭最高法院判決，其中111年度台上字第3231號
    判決已明白揭示該罪係為保護社會之安寧秩序與和平，其餘
    判決亦未闡述該罪無須造成於該場合之公眾或他人產生危害
    、恐懼不安之情形，與本院前揭所援引之最高法院判決意旨
    並無相違之處。是檢察官上訴認應為被告有罪之判決，為無
    理由，應予駁回。
八、被告徐聞毅經合法傳喚無正當理由不到庭，有送達證書在卷
    可參（見本院卷第73頁），本院爰不待其陳述逕行判決。
九、應適用之法律：刑事訴訟法第371條、第368條。
本案經檢察官詹喬偉提起公訴，檢察官林津鋒提起上訴，檢察官
蔡麗宜到庭執行職務。
中　　華　　民　　國　　111 　年　　10　　月　　12　　日
                  刑事第六庭    審判長法　官  吳勇輝
                                      法　官  黃國永
                                      法　官  吳錦佳
以上正本證明與原本無異。
檢察官如不服本判決應於收受本判決後20日內向本院提出上訴書
，其未敘述上訴理由者並得於提起上訴後20日內向本院補提理由
書（但應受刑事妥速審判法第9條第1項各款規定之限制）。
本件被告不得上訴。
　　　　　　　　　　　　　　　　　　　書記官  王杏月
中　　華　　民　　國　　111 　年　　10　　月　　12　　日
附錄法條：
刑事妥速審判法第九條：
除前條情形外，第二審法院維持第一審所為無罪判決，提起上訴
之理由，以下列事項為限：
一判決所適用之法令牴觸憲法。
二判決違背司法院解釋。
三判決違背判例。
刑事訴訟法第三百七十七條至第三百七十九條、第三百九十三條
第一款之規定，於前項案件之審理，不適用之。